臺灣板橋地方法院民事判決　　　　　　　 96年度訴字第810號
原　　　告　輕鬆代資產管理有限公司
法定代理人　乙○○
訴訟代理人　鄭志明律師
複 代理 人　甲○○
被　　　告　遠弘科技股份有限公司
法定代理人　丙○○
訴訟代理人　戊○○
上列當事人間請求給付代墊款事件，經本院於民國96年12月3 日
言詞辯論終結，判決如下：
    主      文
被告應給付原告新台幣佰零伍萬捌仟玖佰拾貳元及自民國九
十六年六月六日起至清償日止，按年息百分之五計算之利息。
訴訟費用由被告負擔。
本判決於原告以新台幣壹佰零貳萬元供擔保後，得假執行。
    事實及理由
甲、程序方面：
    按訴狀繕本送達後，原告不得將原訴變更或追加他訴，但有
    下列各款情形之一者，不在此限：一被告同意者、二請求之
    基礎事實同一者、三擴張或減縮應受判決事項之聲明者，不
    在此限；又被告於訴之變更或追加無異議，而為本案之言詞
    辯論者，視為同意變更或追加，民事訴訟法第255 條第1 項
    第1 款、第3 款及第2 項分別定有明文。查本件原告起訴時
    ，原係依兩造所訂之委任契約請求被告給付新台幣（下同）
    3,863,335 元及其法定遲延利息，嗣於民國（下同）96年12
    月3 日言詞辯論時，當庭以言詞追加依民法第179 條規定請
    求，並將其請求之金額減縮為3,058,932 元。經核本件原告
    請求之基礎事實仍屬同一，且僅係減縮應受判決事項之聲明
    ，被告對之復無異議，逕為本案之言詞辯論，揆諸首開規定
    ，自應准許，合先敘明。
乙、實體方面：
一、原告主張：
    (一)原告於94年4 月21日起委託被告公司辦理金流代收服務，
      依兩造簽訂之約定事項書第2 條規定，原告委託被告代收
      付之款項，被告應於每週4 將上週4 前之所有款項扣除資
      訊作業費後，以電腦系統透過轉帳匯款方式匯入原告所指
      定帳戶。被告受任處理原告客戶使用信用卡所生消費款之
      代收業務（即金流代收業務），兩造間成立委任契約，依
      民法第541 條第1 項規定，被告因處理委任事務而向香港
      商香港上海匯豐銀行股份有限公司（下稱匯豐銀行）收取
      之款項，自依約交付原告。
    (二)原告有依系爭金流代收服務契約，請求被告給付代收款項
      之債權：
      (1)被告所提供之系爭「金流代收服務」，乃係由原告客戶
        （向原告購買商品或接受原告提供服務之客戶）親自或
        傳真簽名之信用卡授權書給原告，原告再依授權書上之
        資料，在被告公司架設之網路平台將客戶姓名、信用卡
        卡號等輸入後，若顯示交易成功，原告即得列印被告公
        司所謂「G'cash」刷卡單存查，反之，若無法完成交易
        時，被告公司網路平台即顯示客戶資料錯誤或餘額不足
        等原因，被告無法列印上開刷卡單。待完成交易後，收
        單銀行即匯豐銀行將結算款項及金額匯給被告，被告扣
        取該金額之3.5%作為報酬後，應依約將其餘款項匯款予
        原告。
      (2)本件如起訴狀附表所示之各筆交易均係透過被告公司架
        設之網路刷卡平台完成，有被告公司之「G'cash」刷卡
        單足稽；而收單銀行即匯豐銀行審核相關交易證明無誤
        後，已於95年1 月12、13、18、19日分4 次將上開交易
        金額共3,169,878 元匯給被告無誤，亦即收單銀行匯豐
        銀行業已核准其中3,169,878 元之刷卡消費款並匯款予
        被告，是以被告依約至少應將上開金額扣除兩造約定應
        給付被告之報酬即前開金額之3.5%（即3,169,878 ×3.
        5%＝110,946） 後，給付原告3,058,932 元（3,169,87
        8 －110,946 ＝3,058,932） 。
      (3)原告並無被告所指違約或違法情事，被告亦未於95年1
        月5 日向被告為終止契約之意思表示，被告辯稱因被告
        違約及違法，其已終止系爭契約，純屬片面之詞，顯不
        可採。
      (4)被告不得就系爭款項主張留置或扣款：
        1.匯豐銀行既已將3,169,878 元撥付被告，被告復自承
          匯豐銀行扣留原應撥付予被告之26,149,954元，與上
          開已撥付之款項無關，被告自不得以其他款項遭匯豐
          銀行扣留為由，拒絕給付系爭代收款項。況匯豐銀行
          與被告間之契約所生權利義務內容，不能拘束原告並
          持之於本案做為抗辯。
        2.被告另依被證6 即遠弘刷卡機服務合約第4 條第4 款
          規定，抗辯其得託管上開款項，然上開服務合約並非
          兩造簽訂之契約，被告以其內規定抗辯，自不足採。
        3.依兩造簽訂之約定事項書第7 條、第11條規定，被告
          僅得以信用卡偽卡盜刷事件或交易糾紛之原因主張自
          應付撥付款項中扣抵、扣除或賠償，本件交易之各筆
          款項並無如此情形，故被告所為抵扣或留置款項之抗
          辯，亦無理由。
    (三)又若鈞院認被告已於95年1 月5 日終止兩造金流代收服務
      契約，然匯豐銀行已結算之代收款項計3,169,878 元之利
      益，最終仍應歸屬於原告，而非被告，亦即被告並無法律
      上之原因及理由享有上開代收款項之利益，今被告拒絕給
      付上開代收款項，業已造成原告損害，原告亦得依民法第
      179 條不當得利請求權，請求被告返還該不當得利，並請
      鈞院就原告有利之請求權基礎擇一為原告勝訴之判決。為
      此，提起本件訴訟，並聲明：(1)被告應給付原告3,058,93
      2 元及自起訴日狀繕本送達翌日起至清償日止，按年息5%
      計算之利息。(2)原告願供擔保請准宣告假執行。
二、被告則以下列陳詞置辯，並求為判決駁回原告之訴：
    (一)兩造簽訂之網路金流服務契約，業經被告於95年1 月5 日
      終：
      (1)原告未經被告書面同意，將被告所提供之金流服務，轉
        讓予第三人「輕鬆貸銀行貸款便利店」使用，此舉已違
        反契約第3 條第6 項第3 款「甲方（按即原告）未經乙
        方（按即被告）同意，不得將銷售點端末設備讓與他人
        使用」、第14條第6 項「申請人利用本服務轉移他人或
        多人使用，未獲得G'cash書面同意而危害G'cash之權益
        ，G'cash有權立即終止本契約並追訴申請人法律之責任
        」及第7 項「未經G'cash事先書面同意，申請人不得將
        本服務之權利、義務移轉他人」之規定，原告依上開規
        定，已於95年1 月5 日以電話通知被告立即終止契約。
      (2)又原告所申請之服務為仲介銀行貸款賺取佣金，但其刷
        卡名目卻非常繁雜，汽車、首飾、音響、電腦……等均
        有，因此被告合理懷疑原告係從事非法破壞金融之刷卡
        換現金業務，亦即聯合刷卡人偽造假交易憑證，來詐騙
        被告公司之違反銀行法業務業者，否則現今台灣銀行業
        競爭如此激烈，那有人需要原告代辦銀行貸款而讓原告
        抽取佣金，且原告究向何銀行辦理貸款，每週佣金竟高
        達400 多萬元，單筆刷卡竟可高達29萬元，同1 人單日
        佣金刷卡竟高達70萬元，或同1 人單日刷卡5 、6 次者
        大有人在，此與原告申請服務項目不符，可見原告所為
        乃是違反銀行法之假消費、真換現之非法行為，依契約
        第3 條第10項「若涉有違反法律或勾結不法集團破壞金
        融體制等之行為時，乙方得即立終止本合約」之規定，
        被告自得立即終止兩造間之契約。
    (二)被告在與原告終止契約前，並無任何該撥而未撥付原告之
      款項，本件各筆交易乃係原告於契約終止後，趁被告尚未
      關閉交易服務平台之空檔，利用被告所提供之服務上網所
      偷刷，且每筆均係第三人「輕鬆貸銀行貸款便利店」與客
      此戶之往來刷卡明細，其名目復為手飾、音響、汽車、電
      腦等非合約認可之消費，該等刷卡單及明細表並非合法可
      向被告公司請款之文件，依契約第4 條第4 項「乙方得善
      意地懷疑任一次交易，可能存有違反本合約之情形，經乙
      方要求而甲方應提供足以讓乙方滿意之證據，證明此筆交
      易並無違約之處，否則乙方得託管部分或全部款項，直到
      乙方根據發卡銀行之營運規定合理認定甲方不會再有潛在
      的扣款責任發生」之規定，被告自得留置系爭款項，並依
      國際信用卡組織規定配合進行調查，屆時若無爭議，被告
      再將依國際信用卡組織規定將款項退還刷卡人，故被告在
      合約終止前或終止後，對原告均無任何該撥而未撥付給原
      告之款項。
    (三)本件原告係在被告終止契約，尚未關閉服務平台之空檔，
      利用被告提供之金流服務上網偷刷，因其使用被告公司平
      方及帳號，致收單之匯豐銀行在不知情下，誤以為是被告
      公司的正常交易，因此撥付部分款項，但事後因查覺有異
      而逕自留置被告公司款項高達26,149,954元，並扣款6,66
      5,323 元，上開爭議扣款之處理程序現仍在進行中。而查
      原告與匯豐銀行並無任何契約關係存在，被告卻與匯豐銀
      行簽有網際網路特約商店合約，匯豐銀行將部分款項匯給
      被告，是基於被告與該銀行之合約，此與被告依兩造間之
      合約終止契約並留置款項，完全是兩回事，況匯豐銀行縱
      有先撥付且而後發現對在方違約或違法之情事，可依約留
      置尚未撥付之款項，若有不足再行求償，今匯豐銀行上述
      扣留之款項尚在釐清中，原告所涉不法亦偵查中，被告公
      司完全係依約行事，原告要求將匯豐銀行已撥款項逕行撥
      付給原告，實無理由。
    (四)又依合約第5 條第3 項規定「如核對確有差異時，應於3
      日內互為找補返還對方，匯款金額爭議應於轉帳180 天內
      提出，逾期任一方皆不得主張返還差額的權利」，故退步
      言之，原告公司縱有未請款或差額，也已超過合約規定可
      行使之法律期限。
三、兩造不爭執之事實：
    (一)原告自94年4 月21日起委託被告辦理金流代收服務，並簽
      有如原證3 所示之約定事項書。
    (二)被告未將原告委託代收自95年1 月6 日起至同年月19日止
      之客戶刷卡消費款項給付原告。
    (三)被告己自訴外人匯豐銀行受領上開期間原告客戶刷卡消費
      款共計3,169,878 元。
四、兩造同意本件爭點如下：
    (一)系爭契約是否業經被告於95年1月5日合法終止？
      1.原告有無未經被告同意即擅將被告提供之金流服務轉讓
        他人使用之違約情事？
      2.原告有無違反法律或勾結不法集團破壞金融體制之違約
        情事？
      3.被告於95年1 月5 日是有對原告為終止契約之意思表示
        ？
    (二)被證6 「遠弘刷卡機服務合約書（後附「約定事項」除外
      ）」是否為兩造契約之內容？被告可否依該合約書第4 條
      第4項 約定留置系爭款項？
    (三)原告請求被告給付3,058,932元有無理由？
五、本院就上開爭點之判斷：
    (一)關於系爭契約是否業經被告於95年1 月5 日合法終止部分
      ：
      (1)原告有無未經被告同意即擅將被告提供之金流服務轉讓
        他人使用之違約情事？
        1.查被告辯稱原告有上開違約情事，乃係指訴原告有將
          金流服務轉讓予第三人「輕鬆貸銀行貸款便利店」使
          用之情，並提出被證3 即原告公司基本資料查詢表、
          被證4 即台灣策略行銷股份有限公司網頁資料為證，
          復以原告所提原證7 即被告公司之「G'cash」刷卡單
          內登載之商店名稱為「輕鬆貸銀行貸款便利店」之事
          實資為佐證。
        2.惟「輕鬆貸銀行貸款便利店」為原告註冊之商標，並
          非法律上之人格主體，有原告所提原證8 即經濟部智
          慧財產局商標資料檢索服務表在卷可稽，因此原告以
          其商標名稱「輕鬆貸銀行貸款便利店」使用於被告提
          供之金流服務，尚難評價為係將被告提供之服務轉讓
          予「第三人」使用之違法行為。
        3.至被證4 即台灣策略行銷股份有限公司網頁資料雖載
          有「輕鬆貸」為該公司主要經營品牌等語，然此並不
          能證明該公司有以「輕鬆貸銀行貸款便利店」名義使
          用被告提供之金流服務，或原告有將被告提供之服務
          轉讓該公司使用之情事。況被證4 之資料係被告於96
          年1 月10日搜尋列印，此觀被證4 右下角時間之記載
          即明，該時間既在被告所稱96年1 月5 日終止契約之
          後，亦無從據以認定原告於96年1 月5 日以前有轉讓
          被告提供之服務予台灣策略行銷股份有限公司使用之
          違約情事。
        4.又被告提供之金流服務，其方式係由原告客戶將購買
          商品或接受原告服務而簽名之信用卡授權書親自或傳
          真予原告，原告再依授權書上資料，在被告公司架設
          之網路平台上將客戶之姓名、信用卡卡號等資料輸入
          ，若顯示交易成功，原告即得列印被告公司之「G'ca
          sh」刷卡單存查，反之，若無法完成交易時，被告公
          司網路平台即會顯示不成功之原因，且無法列印上開
          刷卡單，完成交易後，收單銀行即匯豐銀行將結算款
          項及金額匯給被告，被告扣取該金額之3.5%作為報酬
          後，再將餘款匯給原告，為兩造所不爭執之事實。而
          原證7 即係原告依上開方式利用被告提供之網路平台
          ，於系爭各筆交易完成後所列印之單據，其上記載之
          商店名稱固為「輕鬆貸銀行貸款便利店」，但「輕鬆
          貸銀行貸款便利店」僅為原告使用之商標名稱，並非
          與原告相異之另一人格主體，已如前述；況被告自陳
          其已將96年1 月5 日即契約終止前應付予原告之款項
          全數付清，並無積欠情事，則參酌原證11即96年1 月
          5 日之前兩造已完成請、付款程序之「G'cash」刷卡
          單上記載之商店名稱亦為「輕鬆貸銀行貸款便利店」
          ，可見被告先前早已接受原告以「「輕鬆貸銀行貸款
          便利店」名稱使用於其提供之金流服務，要無疑義。
          被告於本案中以「G'cash」刷卡單上記載之商店名稱
          為「輕鬆貸銀行貸款便利店」為由，指訴原告有轉讓
          服務之違約情事，非僅無據，更與被告之前均予接受
          而無異議之做法有異。
        5.此外，被告並未提出其他證據以實其說，因此自難認
          原告有未經被告同意即擅將被告提供之金流服務轉讓
          他人使用之違約情事。
      (2)原告有無違反法律或勾結不法集團破壞金融體制之違約
        情事？
        1.按當事人主張有利於己之事實者，就其事實有舉證之
          責，民事訴訟法第277 條前段定有明文。
        2.查本件被告指訴原告假刷卡、真換錢，而有違反銀行
          法或勾結不法集團破壞金融體制之違約情事，無非係
          以被證2 為其證據方法。惟被證2 乃係台灣台北地方
          法院檢察署行文法務部調查局台北市調查站之公文影
          本，其內容僅得證明該署已將被告對原告公司法定代
          理人乙○○提出違反銀行告訴之案件指分予法務部調
          查局台北市調查站調查而已，且該案件目前並未經檢
          察官提起公訴，自無法以被證2 證明原告確有其所指
          訴之違約情事，此外，被告復未提出其他證據證明原
          告有違反法律或勾結不法集團破壞金融體制之行為，
          是被告此部分所辯，不足採信。
      (3)被告於95年1 月5 日是有對原告為終止契約之意思表示
        ？
        1.原告並無未經被告同意即擅將被告提供之金流服務轉
          讓他人使用之違約情事，亦無違反法律或勾結不法集
          團破壞金融體制之違約行為，既經認定如前，則被告
          以原告有上開違約情事為由，主張其於96年1 月5 日
          依契約第3 條第6 項第3 款、同條第10項及第14條第
          6 項規定終止契約，無論被告終止契約之意思表示有
          無到達原告，被告終止契約之行為，即非合法。
        2.又原告否認收受被告上開終止契約之意思表示通知，
          被告就此雖舉證人己○○、丁○○為證，然而，證人
          丁○○除受僱被告公司擔任副理外，更與被告公司法
          定代理人丙○○、訴訟代理人戊○○具有兄弟及父子
          之親屬關係，其證言已有偏頗之虞，且其證稱當時僅
          向在場之另一證人己○○解釋所詢之金流上業務問題
          ，己○○係在被告訴訟代理人戊○○打完電話後，才
          詢問丙○○、戊○○2 人被告公司是否可直接以電話
          終止合約乙情，與證人己○○證稱當時因聽聞戊○○
          在電話中表示終止合約，即請接待之丁○○解釋在何
          種情況下被告公司可終止合約，有所不同。證人黃旭
          漢之證詞，既有瑕疵，即不足採信。
        3.證人己○○雖證稱其在場時有聽聞被告訴訟代理人黃
          明松在電話中表示要終止合約，惟戊○○之通話對象
          為被告公司，乃係丁○○所告知，已據證人己○○證
          述明確，可見戊○○之通話對象究為何人，並非本於
          證人之親自見聞而知悉，故證人己○○此部分之證詞
          ，尚難據為有利於被告之認定。
        4.再依原證6 即台灣板橋地方法院檢察署95年度偵字第
          16903 號不起訴處分書所載（按該案係原告公司就被
          告公司未給付本件系爭款項而對被告公司法定代理人
          丙○○提出背信告訴），被告公司法定代理人丙○○
          當時之辯解僅為「自95年1 月初後未將應撥付給輕鬆
          貸公司之款項匯給他們，係因匯豐銀行未將款項匯給
          遠宏公司，匯豐銀行函上所表列之款項應該都有匯給
          遠宏公司，但是匯豐銀行尚扣留2,000 多萬元，所以
          伊沒有錢可以撥付給輕鬆貸公司」等語，絲毫未提及
          被告公司已終止契約而毋庸付款之此一可解免刑事責
          任之有利情事，益徵被告公司於本案中辯稱其已於95
          年1 月5 日終止兩造間之契約，為臨訟所編，不足採
          信。
    (二)關於被證6 「遠弘刷卡機服務合約書（後附「約定事項」
      除外）」是否為兩造契約之內容，暨被告可否依該合約書
      第4 條第4 項約定留置系爭款項部分：
      查被告提出之被證6「遠弘刷卡機服務合約書（後附「約
      定事項」除外）」，其上並無兩造之簽名、蓋章，且第5
      條撥款約定內之戶名、銀行別、帳號等欄位亦屬空白而未
      經填載，有該合約書卷可稽，凡此均與一般契約簽訂情形
      有別，原告復否認曾簽署該份合約，自難認被證6 「遠弘
      刷卡機服務合約書（後附「約定事項」除外）」為兩造契
      約之內容。被告既無法證明上開合約書內約定事項為兩造
      契約之內容，則被告抗辯其依該合約書第4 條第4 項約定
      可留置系爭款項，亦非有據。
    (三)關於原告請求被告給付3,058,932 元有無理由部分：
      1.按原告委託被告代收付之款項，被告應於每週4 將上週
        4 前之所有款項扣除資訊作業費後，以電腦系統透過轉
        帳匯款方式匯入原告所指定帳戶，為兩造簽訂之原證3
        約定事項書第2 條所明載。而被告己自訴外人匯豐銀行
        受領系爭原告客戶刷卡消費款共計3,169,878 元，復為
        兩造不爭執之事實，則原告依上開約定，將被告受領之
        上開金額扣除兩造約定應給付被告之報酬即前開金額之
        3.5%後，給付原告給付3,058,932 元【計算式：3,169,
        787 －（3,169,87 8×3.5%）＝3,058,932 ，元以下四
        捨五入】，為有理由。
六、綜上所述，原告依兩造間所訂契約，請求被告給付3,058,93
    2 元及自起訴日狀繕本送達翌日即96年6 月6 日起至清償日
    止，按年息5%計算之利息，為有理由，應予准許。又原告前
    開求既經准許，則其另依不當得利法律關係所為同一聲明之
    請求，即無審究必要，爰不另予審究。
七、原告陳明願供擔保，聲請宣告假執行，核無不合，爰酌定相
    當之擔保金額准許之。
八、本件事證已臻明確，兩造所為之其他主張、陳述並所提之證
    據，經審酌後，均認與本件之結論無礙，爰不再一一論述，
    併此敘明。
九、訴訟費用負擔之依據：民事訴訟法第78條。
中　　華　　民　　國　　96　　年　　12　　月　　24　　日
                  民事第二庭    法　官　程怡怡
以上正本係照原本作成
如對本判決上訴，須於判決送達後20日內向本院提出上訴狀
中　　華　　民　　國　　96　　年　　12　　月　　27　　日
                                書記官　華海珍
